臺灣高等法院刑事判決
111年度上訴字第1902號
上  訴  人  
即  被  告  呂昱辰


選任辯護人  段思妤律師
            吳尚道律師
            李佳芳律師
上列上訴人即被告因違反毒品危害防制條例等案件，不服臺灣新
北地方法院110年度訴字第1376號，中華民國111年3月23日第一
審判決（起訴案號：臺灣新北地方檢察署110年度偵字第33032號
、第42196號、第42197號），提起上訴，本院判決如下：
    主      文
原判決關於其附表一編號1、2之宣告刑暨定應執行刑部分撤銷。
前項撤銷宣告刑部分，各處如附表所示之刑。
其餘上訴（即原判決關於其附表一編號3之宣告刑部分）駁回。
第二項撤銷改判部分與上訴駁回部分所處之有期徒刑，應執行有
期徒刑肆年肆月。
    事實及理由
壹、本院審理範圍
　　查本案係在刑事訴訟法第348條於民國110年6月18日修正施
    行後，始於111年5月26日因上訴而繫屬本院（見本院卷第3
    頁原審法院函上本院收文章），自應適用修正後之現行刑事
    訴訟法第348條規定判斷上訴範圍（最高法院刑事大法庭110
    年度台上大字第5375號裁定意旨參照）。觀諸上訴人即被告
    呂昱辰（下稱被告）及其辯護人上訴書狀所載及本院審判中
    所述，已明示僅就刑一部提起上訴，則依現行刑事訴訟法第
    348條規定及其修法理由，本院乃就原判決關於刑部分為審
    理，被告未表明上訴之原判決關於犯罪事實、所犯法條、沒
    收、不另為不受理諭知等其餘部分則不屬本院審判範圍，且
    就相關犯罪事實、所犯法條等認定，均逕引用第一審判決書
    所記載之事實、證據及理由（如附件）。
貳、關於刑之減輕
一、原審認定被告就原判決事實欄一㈠所為，係犯毒品危害防制
    條例第4條第3項之販賣第三級毒品罪；就原判決事實欄一㈡
    所為，係犯同條例第5條第3項之意圖販賣而持有第三級毒品
    罪；就原判決事實欄二（原判決誤載為事實一㈢）所為，係
    犯刑法第135條第3項第1款之對於公務員依法執行職務時以
    駕駛動力交通工具施強暴罪，又被告所犯上開3罪之犯意各
    別，行為互殊，應予分論併罰，合先敘明。
二、按毒品危害防制條例第17條第2項規定：「犯第4條至第8條
    之罪於偵查及歷次審判中均自白者，減輕其刑。」查本件被
    告就所犯販賣第三級毒品及意圖販賣而持有第三級毒品部分
    ，原於警詢、偵訊及法院羈押審查訊問時皆未為自白，惟嗣
    有委任律師於110年12月6日向檢察官具狀稱「被告因涉犯毒
    品案件，…現被告願將犯罪事實供出且坦承所涉犯行」（見
    偵33032卷二第383至387頁），此時既尚未偵查終結，自應
    寬認被告就該2罪「於偵查中自白」，且被告於原審及本院
    審判中亦有為自白，爰依上開規定，就被告所犯該2罪均減
    輕其刑。
三、本件被告販賣第三級毒品之價格及數量各達新臺幣11,500元
    、6包（愷他命1包及含有4-甲基甲基卡西酮成分之毒品咖啡
    包5包），且意圖販賣而持有第三級毒品愷他命之重量亦達
    淨重76.563公克（純質淨重70.8208公克）之譜，均非輕微
    ，又被告所犯該2罪經依毒品危害防制條例第17條第2項規定
    減輕其刑後，法定刑均已大幅減低，則依其犯罪情狀，尚無
    縱科以最低度刑猶嫌過重之顯可憫恕或情輕法重情形，故無
    從再依刑法第59條規定酌量減輕其刑。
四、按毒品危害防制條例第9條第3項固規定：「犯前五條之罪而
    混合二種以上之毒品者，適用其中最高級別毒品之法定刑，
    並加重其刑至二分之一。」又依其立法理由，此所稱之「混
    合」，係指將二種以上之毒品摻雜調合，無從區分而言（如
    置於同一包裝）。然本件被告所販賣同屬第三級毒品之愷他
    命1包及含有4-甲基甲基卡西酮成分之毒品咖啡包5包既係分
    開包裝，尚無「混合」之情形，故應無上開規定之適用，附
    此敘明。
參、駁回上訴（即原判決關於其附表一編號3之宣告刑部分）之
    理由
　　按刑事審判旨在實現刑罰權之分配的正義，故法院對有罪被
    告之科刑，應符合罪刑相當之原則，使輕重得宜，罰當其罪
    ，以契合社會之法律感情，此所以刑法第57條明定科刑時應
    審酌一切情狀，尤應注意該條所列10款事項以為科刑輕重之
    標準，俾使法院就個案之量刑，能斟酌至當；而量刑輕重係
    屬事實審法院得依職權自由裁量之事項，苟已斟酌刑法第57
    條各款所列情狀而未逾越法定刑度，不得遽指為違法（最高
    法院72年度台上字第6696號判決意旨參照）。查原判決就其
    附表一編號3（對於公務員依法執行職務時以駕駛動力交通
    工具施強暴）部分，業以行為人之責任為基礎，審酌被告係
    基於不確定之故意，以機車衝撞欲依法執行拘提被告勤務之
    警務人員，暨被告自陳其教育程度係高中畢業，目前在工廠
    擔任品管人員、家庭經濟狀況勉持，已與警員沈育緯達成民
    事和解並賠償損害，且於原審審理時已坦承犯行之犯後態度
    等一切情狀，量處有期徒刑7月，應已充分斟酌被告之犯罪
    情節、犯後態度及其個人狀況等節，依刑法第57條各款事項
    而為量刑，經核原審所處上開宣告刑尚無濫用裁量權、違反
    罪刑相當原則等違法或不當情形。被告上訴意旨固稱：就妨
    害公務部分，其已和解賠償而達成修復，且原審未審酌其有
    於偵查中自白，故就「犯罪後之態度」有科刑上之違誤等語
    ，惟被告於偵查期間否認知道對方為警察，且其前開委任律
    師向檢察官具狀之內容既稱「被告因涉犯毒品案件，…現被
    告願將犯罪事實供出且坦承所涉犯行」，則被告就毒品以外
    之妨害公務部分有無於偵查中自白，已屬有疑；又被告此部
    分犯行造成警員手部多處傷害，所生危害之程度非輕，則縱
    使將被告已和解賠償及坦承犯行等對其有利之量刑因素一併
    納入考量，仍難認原審所處上開宣告刑（僅稍高於法定最低
    度刑）有何過重之情事。是原判決關於此部分之宣告刑尚屬
    妥適，應予維持；被告就此部分之上訴意旨為無理由，應予
    駁回。
肆、撤銷原判決（關於其附表一編號1、2之宣告刑暨定應執行刑
    部分）之理由
    原審就原判決附表一編號1、2所處宣告刑暨所定應執行刑，
    固非無見；然原審誤未就原判決附表一編號1、2部分適用毒
    品危害防制條例第17條第2項規定減輕其刑，而另適用刑法
    第59條規定酌量減輕其刑，尚有未洽。被告就此部分指摘原
    判決未適用毒品危害防制條例第17條第2項規定而提起上訴
    ，為有理由，自應由本院撤銷原判決關於其附表一編號1、2
    之宣告刑暨定應執行刑部分，另為適法之判決。
伍、量刑
    就本院撤銷原判決關於其附表一編號1、2之宣告刑部分，爰
    以行為人之責任為基礎，審酌被告漠視國家對毒品所設禁止
    規範，及毒品對人體健康與社會秩序之負面影響，而為本件
    販賣第三級毒品及意圖販賣而持有第三級毒品之犯行，實屬
    不該；惟念及被告年紀尚輕，前無被論罪科刑之紀錄（見卷
    附本院被告前案紀錄表），且犯罪後已坦承犯行，態度尚可
    ，並考量被告之素行、犯罪動機、目的、手段、所生危害，
    及販賣毒品之對象、數量、金額、獲利，暨意圖販賣而持有
    毒品之重量、價值、期間，兼衡被告自述之教育程度、生活
    、家庭及經濟狀況（見本院卷第97頁）等一切情狀，分別量
    處如主文第2項所引附表所示之刑；復審酌法律之外部性及
    內部性界限、刑罰經濟及恤刑之目的、行為人之人格、各罪
    間之關係（侵害法益、罪質異同、時空密接及獨立程度）等
    情狀（刑事案件量刑及定執行刑參考要點第22至24點參照）
    ，併就撤銷改判部分與上訴駁回部分所處之有期徒刑，定其
    應執行之刑如主文第4項所示。
據上論斷，應依刑事訴訟法第368條、第369條第1項前段、第364
條、第299條第1項前段、第373條，判決如主文。
本案經檢察官余怡寬提起公訴，被告上訴後，檢察官賴正聲到庭
執行職務。
中　　華　　民　　國　　111 　年　　6   　月　　28　　日
                  刑事第四庭    審判長法  官  陳筱珮
                                      法  官  柯姿佐
                                      法  官  吳元曜
以上正本證明與原本無異。
如不服本判決，應於收受送達後20日內向本院提出上訴書狀，其
未敘述上訴之理由者並得於提起上訴後20日內向本院補提理由書
（均須按他造當事人之人數附繕本）「切勿逕送上級法院」。
                                      書記官  黃亮潔
中　　華　　民　　國　　111 　年　　6 　　月　　28　　日
附錄本案論罪科刑法條：
毒品危害防制條例第4條
製造、運輸、販賣第一級毒品者，處死刑或無期徒刑；處無期徒
刑者，得併科新臺幣3千萬元以下罰金。
製造、運輸、販賣第二級毒品者，處無期徒刑或10年以上有期徒
刑，得併科新臺幣1千5百萬元以下罰金。
製造、運輸、販賣第三級毒品者，處7年以上有期徒刑，得併科
新臺幣1千萬元以下罰金。
製造、運輸、販賣第四級毒品者，處5年以上12年以下有期徒刑
，得併科新臺幣5百萬元以下罰金。
製造、運輸、販賣專供製造或施用毒品之器具者，處1年以上7年
以下有期徒刑，得併科新臺幣1百50萬元以下罰金。
前五項之未遂犯罰之。
毒品危害防制條例第5條
意圖販賣而持有第一級毒品者，處無期徒刑或10年以上有期徒刑
，得併科新臺幣7百萬元以下罰金。
意圖販賣而持有第二級毒品者，處5年以上有期徒刑，得併科新
臺幣5百萬元以下罰金。
意圖販賣而持有第三級毒品者，處3年以上10年以下有期徒刑，
得併科新臺幣3百萬元以下罰金。
意圖販賣而持有第四級毒品或專供製造、施用毒品之器具者，處
1年以上7年以下有期徒刑，得併科新臺幣1百萬元以下罰金。
中華民國刑法第135條
對於公務員依法執行職務時，施強暴脅迫者，處3年以下有期徒
刑、拘役或30萬元以下罰金。
意圖使公務員執行一定之職務或妨害其依法執行一定之職務或使
公務員辭職，而施強暴脅迫者，亦同。
犯前二項之罪而有下列情形之一者，處6月以上5年以下有期徒刑
：
一、以駕駛動力交通工具犯之。
二、意圖供行使之用而攜帶兇器或其他危險物品犯之。
犯前三項之罪，因而致公務員於死者，處無期徒刑或7年以上有
期徒刑；致重傷者，處3年以上10年以下有期徒刑。
附表：
編號（同原判決附表一之編號） 原判決附表一所示之罪 本判決所處之刑     1 販賣第三級毒品罪 有期徒刑參年捌月     2 意圖販賣而持有第三級毒品罪 有期徒刑壹年柒月 
附件：臺灣新北地方法院110年度訴字第1376號刑事判決
臺灣新北地方法院刑事判決             110年度訴字第1376號
公　訴　人　臺灣新北地方檢察署檢察官
被　　　告　呂昱辰　男　民國00年0月0日生
　　　　　　　　　　身分證統一編號：Z000000000號
　　　　　　　　　　住新北市○○區○○街00號
選任辯護人　段思妤律師
　　　　　　吳尚道律師
上列被告因違反毒品危害防制條例等案件，經檢察官提起公訴（
110年度偵字第33032、42196、42197號），本院判決如下：
    主  文
呂昱辰犯如附表一編號1至3「罪名及宣告刑」欄所示之罪，各處
如附表一編號1至3「罪名及宣告刑」欄所示之主刑及沒收；應執
行有期徒刑肆年陸月。
    事  實
一、呂昱辰（以暱稱「辰」使用通訊軟體「微信」)知悉愷他命
    （Ketamine，俗稱K他命）、4-甲基甲基卡西酮(4-methylme
    thcathinone)均係毒品危害防制條例列管之第三級毒品，竟
    分別為下列犯行：
　㈠呂昱辰意圖營利，基於販賣第三級毒品愷他命及4-甲基甲基
    卡西酮之犯意，於民國110年8月3日19時52分許，在新北市○
    ○區○○街00號其住處前，以新臺幣（下同）11,500元之價格
    販賣愷他命1包及含有4-甲基甲基卡西酮成分之毒品咖啡包5
    包與成年人陳柏屹。
  ㈡呂昱辰基於意圖販賣而持有第三級毒品愷他命之犯意，於110
    年8月7日前後數日之間，在臺北市中山區附近某處，向真實
    姓名、年籍不詳之人，以10萬元之價格購得如附表二編號1
    所示之愷他命2包，欲伺機販售而持有之。
二、緣警方於110年8月4日15時50分許，在新北市○○區○○街00巷0
    弄0號前，查獲陳柏屹涉嫌販賣第三級毒品與蔡瑋倫（陳柏
    屹涉嫌販賣毒品部分由本院另案審理），並循線查知陳柏屹
    供販賣之毒品來源自呂昱辰，乃聲請取得搜索票及拘票，並
    於同年9月6日10時許起規劃警力至新北市○○區○○街00號呂昱
    辰之住處附近埋伏，嗣警方於同（6）日16時22分許見呂昱
    辰騎乘車牌號碼000-000號普通重型機車返回上址住處前，
    警官沈育緯遂上前示意呂昱辰停車欲執行拘提勤務時，呂昱
    辰預見沈育緯可能係依法執行職務之警務人員，仍基於縱使
    對於公務員依法執行職務時以駕駛動力交通工具施強暴，亦
    不違背其本意之不確定故意，騎乘上開機車衝撞警官沈育緯
    後逃逸，致沈育緯因此受有右手掌多處挫傷、擦傷、右手肘
    挫傷、擦傷3X0.1公分等傷害。嗣警方於同（6)日20時許，
    持搜索票至新北市○○區○○街00號呂昱辰之住處執行搜索並扣
    得如附表二編號1至4所示之物；其後，警方再於翌（7）日1
    時40分許，持拘票至新北市○○區○○路00號10樓拘提呂昱辰到
    案並扣得如附表二編號5至9所示之物。
三、案經臺北市政府警察局大同分局報請臺灣新北地方檢察署檢
    察官偵查起訴。
    理  由
一、關於本案證據能力之意見：
  ㈠按被告以外之人於審判外之言詞或書面陳述，除法律有規定
    者外，不得作為證據，刑事訴訟法第159條第1項固定有明文
    ；惟被告以外之人於審判外之陳述，雖不符同法第159條之1
    至第159之4之規定，而經當事人於審判程序同意作為證據，
    法院審酌該言詞陳述或書面陳述作成時之情況，認為適當者
    ，亦得為證據。又當事人、代理人或辯護人於法院調查證據
    時，知有第159條第1項不得為證據之情形，而未於言詞辯論
    終結前聲明異議者，視為有前項之同意，同法第159條之5第
    1、2項亦定有明文。查被告及辯護人對於下列被告以外之人
    於審判外之言詞及書面陳述之證據能力，於準備程序中均已
    陳明不爭執之意旨（見本院卷第62-63頁），並於審判期日
    均表示同意具有證據能力 (見本院卷第81-86頁)，迄言詞辯
    論終結前均未聲明異議，本院審酌下列被告以外之人於審判
    外之言詞及書面陳述，其取得過程並無瑕疵，且與待證事實
    具有關連性，其證明力無明顯過低之情形，以之作為證據應
    屬適當，依上開說明，均有證據能力。
  ㈡下列非供述證據之書證、物證，均無證據證明有出於違法取
    得之情形，被告及辯護人亦均不爭執證據能力，復經本院依
    法踐行調查程序，自均有證據能力。
二、認定犯罪事實所憑之證據及其認定之理由：
    上揭犯罪事實，業據被告於本院準備程序及審理時自白不諱
    （見本院卷第32、59-62、86-94頁），且有下列補強證據足
    資佐證：
　㈠關於事實欄一㈠部分，業經證人陳柏屹於警詢及偵查中證述明
    確（見110年度偵字第33032號偵卷第一宗〔下稱偵33032卷一
    〕第137-169、401-408、431-433頁)；又陳柏屹向被告購得
    愷他命1包及含有4-甲基甲基卡西酮成分之毒品咖啡包5包後
    ，即於110年8月4日15時50分許，以1,800元之代價將毒品咖
    啡包5包轉售與蔡瑋倫時，為警當場查獲乙節，亦經證人蔡
    瑋倫於警詢及偵查中證述屬實（見偵33032卷一第267-273、
    437-439頁)；此外，復有本院110年聲字第921號搜索票、臺
    北市政府警察局大同分局110年8月4日搜索扣押筆錄、扣押
    物品目錄表、陳柏屹與被告之微信對話紀錄各1份、陳柏屹
    駕車前往新北市○○區○○街00號與被告交易毒品過程之道路監
    視器錄影畫面翻拍照片3張、陳柏屹與蔡瑋倫之通訊軟體對
    話紀錄、本院110年聲搜字第1167號搜索票、臺北市政府警
    察局大同分局110年9月6日及7日之搜索扣押筆錄、扣押物品
    目錄表各1份附卷可稽（見偵33032卷一第51-57、65-69、19
    7-203、227-241、413-429、441-445頁）。又毒品並無公定
    之價格，不論任何包裝，均可任意分裝增減分量，而每次買
    賣之價量，亦可能隨時依雙方間之關係深淺、資力、需求量
    及對行情之認知、來源是否充裕、查緝是否嚴緊，購買者被
    查獲時供述購買對象之可能性風險之評估等而異其標準，非
    可一概而論。惟販賣者從價差或量差中牟利方式雖異，但其
    意圖營利之非法販賣行為則同一。查被告於本院審理時坦承
    其於事實欄一㈠所示時地販賣第三級毒品與陳柏屹，約可獲
    利2,000元等情不諱（見本院卷第90頁），堪認被告確有營
    利之意圖。
　㈡關於事實欄一㈡部分，被告意圖販賣而持有如附表二編號1所
    示之物，經交通部民用航空局航空醫務中心鑑定結果，含愷
    他命成命，淨重76.563公克，取樣0.0472公克鑑驗用罄，驗
    餘淨重76.5158公克，純度為92.5%，純質淨重70.8208公克
    ，有交通部民用航空局航空醫務中心110年9月27日航藥鑑字
    第0000000號及第0000000Q號毒品鑑定書各1份在卷足憑（見
    110年度偵字第33032號偵卷第二宗〔下稱偵33032卷二〕第337
    -340頁）。
　㈢關於事實欄一㈢部分，業經證人沈育緯、黃逸信、陳虹羽於偵
    查中具結證述明確（見偵33032卷二第191-193、353-357頁)
    ，並有警員黃逸信於110年9月7日製作之「臺北市政府警察
    局大同分局建成所呂昱辰涉嫌毒品危害防制條例偵查報告」
    、警官沈育緯於110年9月7日製作之「臺北市政府警察局大
    同分局查獲呂昱辰涉嫌妨害公務案偵查報告」、現場監視器
    錄影畫面翻拍照片2張、沈育緯受傷照片2張、馬偕紀念醫院
    乙種診斷證明書1紙在卷可佐（見偵33032卷一第7-17頁）。
    綜上所述，被告於本院之任意性自白，核與事實相符。本案
　　事證明確，被告之犯行洵堪認定，應依法論科。
三、論罪之法律適用及量刑之審酌情形：
  ㈠按愷他命（Ketamine）及4-甲基甲基卡西酮(4-methylmethca
    thinone)均係毒品危害防制條例第2條第2項第3款之第三級
    毒品（即該條例附表三之第三級毒品編號19及25）。經核：
　　1.被告如事實欄一㈠所示行為，係犯毒品危害防制條例第4條
      第3項之販賣第三級毒品罪。其於本次販賣毒品前，意圖
      販賣而持有第三級毒品之低度行為，為販賣第三級毒品之
      高度行為所吸收，不另論罪。
　  2.被告如事實欄一㈡所示行為，係犯毒品危害防制條例第5條
      第3項之意圖販而持有第三級毒品罪。其持有純質淨重5公
      克以上第三級毒品之低度行為，為意圖販賣而持有第三級
      毒品之高度行為所吸收，不另論罪。又被告係於110年8月
      7日前後數日之間，在臺北市中山區附近，向真實姓名及
      年籍不詳之人，以10萬元之價格購得如附表二編號1所示
      之愷他命2包，欲伺機販售而持有之，尚未售出即為警查
      獲等情，業據被告於本院準備程序及審理時陳明在卷(見
      本院卷第32、87-88頁)。起訴書略載被告係於110年9月7
      日1時40分許前之某不詳時間，在臺灣地區某不詳地點，
      以不詳之代價購得如附表二編號1所示之愷他命等情，稍
      有未洽，應予更明。
    3.被告如事實一㈢所示行為，係犯刑法第135條第3項第1款之
      對於公務員依法執行職務時以駕駛動力交通工具施強暴罪
      。按刑法上之故意，可分為確定故意與不確定故意，所謂
      「不確定故意」係指行為人對於構成犯罪之事實，預見其
      發生而其發生並不違背其本意者，刑法第13條第2項定有
      明文。查被告於本院準備程序及審理時陳明：「我在衝撞
      時有懷疑對方可能是警察」、「（當時你為何要撞警察？
      )因為一開始我不知道那個是警察，當時我不確定他是警
      察，只是有懷疑可能是，但並不確定」(見本院卷第32、8
      6頁），且警員沈育緯上前示意被告停車時，並無手持任
      何器械，更無主動攻擊被告之動作，是被告於110年9月6
      日16時22分許騎乘上開機車返回住處時，警官沈育緯上前
      欲拘提被告時，被告依其智識程度及從事販賣毒品之社會
      經驗，應已預見沈育緯可能係依法執行勤務之警務人員，
      其騎乘上開機車衝撞警官沈育緯後逃逸，顯有對於公務員
      依法執行職務時以駕駛動力交通工具施強暴，亦不違背其
      本意之不確定故意。然因沈育緯當時身穿便服，此有其受
      傷之現場照片2張附卷可參（見偵33032卷一第16頁），且
      證人沈育緯於偵查中證稱：當時我一下車就看到被告騎車
      衝過來，所以來不及拿警察證；騎車追被告的同仁是偽裝
      成Food Panda等情（見偵33032卷二第192-193頁），證人
      陳虹羽警員亦證稱：當時事發突然，大家都來不及出示證
      件及掛密錄器等情（見偵33032卷二第354頁），且被告當
      時騎乘機車，能否清晰聽見沈育緯等人已表明為警方乙節
      容有疑義，是被告辯稱其主觀上並非明知沈育緯係執行職
      務之警務人員，而係有所懷疑乙節，尚非無據。又卷附被
      告與古嘉琦以LINE之對話紀錄係案發後之通訊（見偵3303
      2卷一第127頁），不能因此逕認被告於行為時已明確知悉
      沈育緯係執行職務之警務人員。是本件被告應僅具有前述
      之不確定故意，尚難逕認被告係明知沈育緯為警方，而有
      以駕駛動力交通工具對於執行職務之公務員施強暴之確定
      故意。從而，公訴意旨認被告係「明知」沈育緯為依法執
      行職務之警務人員，而騎乘上開機車衝撞沈育緯，具有對
      於公務員依法執行職務時以駕駛動力交通工具施強暴之確
      定故意，稍有未洽，併予敘明。
  ㈡被告所犯如附表一編號1至3所示3罪，犯意各別，行為互  殊
    ，應分論併罰。
　㈢復按毒品危害防制條例第17條第2項規定：「犯第4條至第8條
    之罪於偵查及歷次審判中均自白者，減輕其刑。」所稱於偵
    查及歷次審判中自白，係指被告對於構成犯罪要件之事實向
    職司偵查、審判之公務員均坦白陳述而言。苟被告於司法警
    察詢問及檢察官終結偵查並將卷證移送法院繫屬前，均未曾
    自白犯罪者，即不符合上開減輕其刑之規定。查被告於警詢
    、檢察官偵查中均未自白如附表一編號1、2所示犯行（見偵
    33032卷一第19-34、455-469頁），甚至本院法官因檢察官
    於偵查中聲請羈押及延長羈押而訊問被告時，被告亦均否認
    有何販賣第三級毒品及意圖販賣而持有第三級毒品之犯行(
    見本院110年度聲羈字第309號卷第31-35頁、本院110年度偵
    聲字第298號卷第35-37頁），依上開說明，被告不符合毒品
    危害防制條例第17條第2項之要件，自無從援引該規定而減
    輕其刑。是辯護人請求依毒品危害防制條例第17條第2項規
    定減輕被告之刑乙節，並不可採。
　㈣再按犯罪之情狀顯可憫恕，認科以最低度刑仍嫌過重者，得
    酌量減輕其刑，刑法第59條定有明文。又刑事審判旨在實現
    刑罰權之分配正義，故法院對有罪被告之科刑，應符合罪刑
    相當之原則，使輕重得宜，罰當其罪，以契合社會之法律感
    情，此所以刑法第57條明定科刑時應審酌一切情狀，尤應注
    意該條所列10款事項以為科刑輕重之標準，並於同法第59條
    賦予法院以裁量權，如認犯罪之情狀可憫恕者，得酌量減輕
    其刑，俾使法院就個案之量刑，能斟酌至當。而刑法第59條
    規定犯罪之情狀可憫恕者，得酌量減輕其刑，其所謂「犯罪
    之情狀」，與同法第57條規定科刑時應審酌之一切情狀，並
    非有截然不同之領域，於裁判上酌減其刑時，應就犯罪一切
    情狀（包括第57條所列舉之10款事項），予以全盤考量，審
    酌其犯罪有無可憫恕之事由（即有無特殊之原因與環境，在
    客觀上足以引起一般同情，以及宣告法定低度刑，是否猶嫌
    過重等等），以為判斷。再者，販賣第三級毒品罪之法定本
    刑，就徒刑而言，為7 年以上有期徒刑；而意圖販賣而持有
    第三級毒品罪之法定本刑，就徒刑而言，為3年以上10年以
    下有期徒刑。惟同為販賣第三級毒品或意圖販賣而持有第三
    級毒品之人，犯罪情節未必盡同，或有跨國或大盤毒梟者，
    亦有中、小盤之分，甚或有為賺取類如小額跑腿費之吸毒同
    儕間互通有無者，其販賣行為所造成危害社會之程度自屬有
    異，法律對此類犯罪所設之法定最低本刑相同，不可謂不重
    ，於此情形，倘依其情狀處以適度之有期徒刑，即足以懲儆
    ，並可達防衛社會之目的者，自非不可依客觀之犯行與主觀
    之惡性二者加以考量其情狀，斟酌是否有可憫恕之處，適用
    刑法第59條之規定酌量減輕其刑，期使個案裁判之量刑，能
    斟酌妥當，符合比例原則。查被告就事實欄一㈠所示之販賣
    第三級毒品犯行，雖助長毒品流通，戕害國人健康，固應非
    難，然被告所販賣之第三級毒品數量非多，且販賣之對象僅
    陳伯屹一人，而被告如事實一㈡所示之意圖販賣而持有第三
    級毒品犯行，其持有之愷他命僅淨重76.563公克，是被告之
    犯罪情節自難與販賣或意圖販賣而持有毒品數量達數百公克
    乃至於逾公斤以上之毒販，相提並論，本院斟酌被告年紀尚
    輕，於本案發生前，並無任何前科紀錄，若逕對被告所犯如
    事實欄一㈠所示販賣第三級毒品罪論以該罪之最低刑度即有
    期徒刑7年，及對被告所犯如事實欄一㈡所示意圖販賣而持有
    第三級毒品罪論以該罪之最低刑度即有期徒刑3年，均嫌過
    重，尚有可資憫恕之處，爰均適用刑法第59條規定，各減輕
    其刑。
  ㈤爰以行為人之責任為基礎，審酌被告知悉愷他命、4-甲基甲
    基卡西酮會危害人體健康，施用者容易成癮，常因此衍生其
    他犯罪問題，竟販賣上開第三級毒品與成年人陳柏屹，助長
    毒品氾濫，危害他人身心健康及社會治安，其意圖販賣而購
    入持有如附表二編號1所示之第三級毒品共淨重76.563公克
    、純質淨重70.82公克，及被告係基於不確定之故意，以機
    車衝撞欲依法執行拘提被告勤務之警務人員，暨被告自陳其
    教育程度係高中畢業，目前在工廠擔任品管人員、家庭經濟
    狀況勉持（見本院卷第93、101頁），並已與沈育緯達成民
    事和解並賠償損害(詳如下述)，被告雖於警詢及偵查中否認
    犯罪，惟於本院審理時已坦承犯行之犯後態度等一切情狀，
    分別量處如附表一編號1至3「罪名及宣告刑」欄所示之主刑
    。又按刑法第51條數罪併罰定執行刑之立法方式，採限制加
    重原則，亦即非以累加方式定應執行刑，該條第5款即明定
    ：「宣告多數有期徒刑者，於各刑中之最長期以上，各刑合
    併之刑期以下，定其刑期。但不得逾30年。」本院審酌被告
    所犯如附表一編號1、2所示之罪，均係侵害國家維護國民健
    康目的之同一法益，惟與附表一編號3所示之罪其犯罪手段
    及侵害法益不同，然本件如以實質累加之方式定應執行刑，
    處罰之刑度顯將超過被告行為之不法內涵，而違反罪責原則
    ，是本院認以隨罪數增加而遞減其刑罰之方式，當足以評價
    被告行為之不法性之法理（即多數犯罪責任遞減原則）。爰
    依上開說明，就被告所犯如附表一編號1至3所示之罪，酌定
    如主文所示之應執行刑。
四、沒收：　　　
  ㈠刑法第38條第1項規定：「違禁物，不問屬於犯罪行為人與否
    ，沒收之。」查扣案如附表二編號1備註欄所示之物，係被
    告伺機販賣而持有之第三級毒品，業據被告供明在卷，均屬
    違禁物，不問屬於犯罪行為人與否，應依刑法第38條第1項
    規定宣告沒收。又因毒品鑑驗一般係以傾倒之方式，將包裝
    袋內之毒品倒出與包裝袋分離而稱重，必要時輔以刮杓刮取
    袋內粉末，然無論依何種方式分離，包裝袋內均有極微量之
    毒品殘留，是盛裝如附表二編號1備註欄所示毒品之包裝袋2
    個，既難以與毒品完全析離，應併依依上開規定宣告沒收。
    至於扣案毒品經鑑驗用罄部分，因已滅失，無庸再予宣告沒
    收。
　㈡毒品危害防制條例第19條第1項規定：「犯第4條至第9條、第
    12條、第13條或第14條第1項、第2項之罪者，其供犯罪所用
    之物，不問屬於犯罪行為人與否，均沒收之。」查扣案如附
    表二編號2、3所示之電子磅秤1個及分裝袋1批，係被告供如
    附表一編號1及2所示犯行時所使用之秤重及分裝工具，業據
    被告供明在卷(見本院卷第88-89頁)，依上開說明，不問屬
    於犯罪行為人與否，均應依毒品危害防制條例第19條第1項
    規定，於附表一編號1、2所示罪名項下宣告沒收。如附表二
    編號5所示之行動電話1支（含0000000000號SIM卡1張），係
    被告所有、供附表一編號1、2所示犯行時之聯絡工具，業據
    被告陳明在卷（見本院卷第89頁），亦應依毒品危害防制條
    例第19條第1項規定，於附表一編號1、2所示罪名項下宣告
    沒收。
  ㈢刑法第38條之1第1項前段規定：犯罪所得，屬於犯罪行為人
    者，沒收之。又舉凡販賣毒品所得之財物，不問其中何部分
    屬於成本，何部分屬於犯罪之利得，均應予以沒收，並非僅
    限於所賺取之差價部分，始符立法之本旨（參考最高法院10
    0年度台上字第842號判決意旨）。查扣案如附表二編號9所
    示現金中之11,500元(如備註欄所示），係被告就附表一編
    號1所示販賣第三級毒品與陳柏屹時所收取之犯罪所得，自
    應於被告如附表一編號1所示販賣第二級毒品罪刑項下宣告
    沒收。至於剩餘之扣案現金26,700元(38,200-11,500=26,70
    0），被告陳稱係其家人所給付供其繳納學費之款項（見本
    院卷第90頁），查無任何證據足認剩餘之扣案現金26,700元
    係被告因犯本案之犯罪所得，爰不予宣告沒收。 
　㈣如附表二編號4所示之白色結晶物質2包，經交通部民用航空
    局航空醫務中心鑑定結果，均未檢出第一、二、三、四級毒
    品成分，有該醫務中心110年9月27日航藥鑑字第0000000號
    毒品鑑定書1份附卷可佐（見偵33032卷二第339頁），且被
    告於本院審理時陳稱如附表二編號4所示之不明物質2包，係
    被告購買毒品時遭賣方以此假毒品詐騙等情（見本院卷第88
    頁)，是附表二編號4所示之白色結晶物質2包，並非被告供
    本件犯罪預備或所用之物，與本案不具關連性，且非屬違禁
    物，爰不予宣告沒收。至如附表二編號6、7、8所示之手機
    ，被告陳稱係聯絡家人時使用，未曾供本件犯罪所用（見本
    院卷第89頁），查無任何證據足認附表二編號6、7、8所示
    之物係被告供本案犯罪所用之物，自不得宣告沒收。
五、不另為公訴不受理諭知部分：
　㈠公訴意旨另以：被告於110年9月6日16時22分許，在新北市○○
    區○○街00號住處前，騎乘上開機車衝撞員警沈育緯，致沈育
    緯受有右手掌多處挫傷、擦傷、右手肘挫傷、擦傷3X0.1公
    分等傷害，案經沈育緯提出告訴，因認被告涉犯刑法第277
    條第1項之普通傷害罪嫌。
  ㈡按告訴乃論之罪，告訴人於第一審辯論終結前得撤回其告訴
    ，又告訴經撤回者，應諭知不受理之判決，刑事訴訟法第23
    8條第1項、第303條第3款分別定有明文。
  ㈢本件告訴人沈育緯告訴被告傷害案件，起訴書認被告係觸犯
    刑法第277條第1項之罪，依同法第287條前段之規定，須告
    訴乃論。茲因被告已與沈育緯達成民事和解並賠償損害，有
    和解書影本1份在卷可佐（見本院卷第99-100頁），且告訴
    人沈育緯已具狀撤回其告訴，有撤回告訴狀1紙附卷可憑(見
    本院卷第71頁），依上開說明，此部分本應諭知不受理之判
    決，惟因公訴意旨認此部分之傷害犯行與前揭被告所犯對於
    公務員依法執行職務時以駕駛動力交通工具施強暴罪部分具
    有想像競合犯之裁判上一罪關係，爰不另為公訴不受理之諭
    知。
據上論斷，應依刑事訴訟法第299條第1項前段，毒品危害防制條
例第4條第3項、第5條第3項、第19條第1項，刑法第11條、第135
條第3項第1款、第59條、第38條第1項、第38條之1第1項前段、
第51條第5款，判決如主文。
本案由檢察官余怡寬提起公訴、檢察官黃明絹到庭執行職務。
中　　華　　民　　國　　111　年　   3  　月  　23 　　日
                刑事第六庭審判長法  官  樊季康

                                法　官  楊展庚

                                法　官  葉逸如
　　　　　　　　　　　　　　　　　　 
上列正本證明與原本無異。
如不服本判決，應於判決送達後20日內敘明上訴理由，向本院提
出上訴狀 (應附繕本) ，上訴於臺灣高等法院。其未敘述上訴理
由者，應於上訴期間屆滿後20日內向本院補提理由書「切勿逕送
上級法院」。
                                書記官　陳秀慧
中　　華　　民　　國　　111 　年　　3 　　月　　24　　日
附錄本案論罪科刑法條全文：
毒品危害防制條例第4條
製造、運輸、販賣第一級毒品者，處死刑或無期徒刑；處無期徒
刑者，得併科新臺幣 3 千萬元以下罰金。
製造、運輸、販賣第二級毒品者，處無期徒刑或 10 年以上有期
徒刑，得併科新臺幣 1 千 5 百萬元以下罰金。
製造、運輸、販賣第三級毒品者，處 7 年以上有期徒刑，得併
科新臺幣 1 千萬元以下罰金。
製造、運輸、販賣第四級毒品者，處 5 年以上 12 年以下有期
徒刑，得併科新臺幣 5 百萬元以下罰金。
製造、運輸、販賣專供製造或施用毒品之器具者，處 1 年以上
7 年以下有期徒刑，得併科新臺幣 1 百 50 萬元以下罰金。
前五項之未遂犯罰之。
毒品危害防制條例第5條
意圖販賣而持有第一級毒品者，處無期徒刑或 10 年以上有期徒
刑，得併科新臺幣 7 百萬元以下罰金。
意圖販賣而持有第二級毒品者，處 5 年以上有期徒刑，得併科
新臺幣 5 百萬元以下罰金。
意圖販賣而持有第三級毒品者，處 3 年以上 10 年以下有期徒
刑，得併科新臺幣 3 百萬元以下罰金。
意圖販賣而持有第四級毒品或專供製造、施用毒品之器具者，處
1 年以上 7 年以下有期徒刑，得併科新臺幣 1 百萬元以下罰金
。
中華民國刑法第135條
對於公務員依法執行職務時，施強暴脅迫者，處 3 年以下有期
徒刑、拘役或 30 萬元以下罰金。
意圖使公務員執行一定之職務或妨害其依法執行一定之職務或使
公務員辭職，而施強暴脅迫者，亦同。
犯前二項之罪而有下列情形之一者，處 6 月以上 5 年以下有期
徒刑：
一、以駕駛動力交通工具犯之。
二、意圖供行使之用而攜帶兇器或其他危險物品犯之。
犯前三項之罪，因而致公務員於死者，處無期徒刑或 7 年以上
有期徒刑；致重傷者，處 3 年以上 10 年以下有期徒刑。
附表一：
編號 罪名及宣告刑(含沒收) 備註      1 呂昱辰販賣第三級毒品，處有期徒刑參年玖月；扣案如附表二編號2、3、5、9備註欄所示之物均沒收。 即事實欄一㈠所示犯行。 2 呂昱辰意圖販賣而持有第三級毒品，處有期徒刑壹年捌月；扣案如附表二編號1至3、5「備註」欄所示之物均沒收。 即事實欄一㈡所示犯行。 3 呂昱辰對於公務員依法執行職務時，以駕駛動力交通工具施強暴，處有期徒刑柒月。 即事實欄二所示犯行。 
附表二：
編號 扣案物品之名稱及數量 備註（應宣告沒收之物） 1 愷他命2包（含包裝袋2個，共淨重76.563公克，驗餘淨重76.5158公克，純度92.5％，純質淨重70.8208公克）。 左列愷他命驗餘淨重76.5158公克(含包裝袋2個)。 2 電子磅秤1個 同左。 3 分裝袋1批 同左。 4 非屬毒品之白色結晶物質2包 與本案無關。 5 IPhone Xs Max手機1支（金色，IMEI:000000000000000，含0000000000號SIM卡1張） 同左。 6 IPhone SE手機1支（白色，IMEI:000000000000000） 與本案無關。 7 IPhone X手機1支（銀色，IMEI:000000000000000) 與本案無關。 8 IPhone 11手機1支（黑色，IMEI:000000000000000） 與本案無關。 9 現金新臺幣38,200元 左列現金中之新臺幣11,500元